臺灣高雄地方法院刑事裁定
111年度毒聲字第638號
聲  請  人  臺灣高雄地方檢察署檢察官
被      告  李品季


上列被告因違反毒品危害防制條例案件，經檢察官聲請送觀察、
勒戒(111年度毒偵字第1790號)，本院裁定如下：
    主  文
李品季施用第二級毒品，令入勒戒處所觀察、勒戒，其期間不得
逾貳月。
    理  由
一、聲請意旨如附件聲請書所載。
二、按犯毒品危害防制條例第10條之罪者，檢察官應聲請法院裁
    定，令被告入勒戒處所觀察、勒戒，其期間不得逾2月；依
    前項規定為觀察、勒戒或強制戒治執行完畢釋放後，3年後
    再犯第10條之罪者，適用本條前2項之規定，毒品危害防制
    條例第20條第1項、第3項分別定有明文。而上開所謂「3年
    後再犯」，只要本次再犯距最近1次觀察、勒戒或強制戒治
    執行完畢釋放，已逾3年者，即該當之，不因其間有無犯第1
    0條之罪經起訴、判刑或執行而受影響（最高法院刑事大法
    庭109年度台上大字第3826號裁定意旨參照）。
三、又依毒品檢驗學上之常規，尿液中含毒品成分反應所使用之
    檢驗方法，對於受檢驗者是否確有施用毒品行為之判斷，在
    檢驗學常規上恆有絕對之影響。其以酵素免疫分析或薄層定
    性分析等方式為初步篩檢者，因具有相當程度偽陽性之可能
    ，如另以氣（液）相層析、質譜分析等較具公信力之儀器為
    交叉確認，因出現偽陽性反應之機率極低，核足據為對涉嫌
    人不利之認定；再者，依據西元2018年美國FDA網站公布尿
    液中於施用甲基安非他命與安非他命可檢出之時限為2至3天
    ，有衛生福利部食品藥物管理署民國108年1月21日FDA管字
    第1089001267號函在卷參照，先予敘明。
四、經查：
㈠、被告李品季於111年4月6日21時許為警採集尿液送驗，經正修
    科技大學超微量研究科技中心先以酵素免疫分析法為初步檢
    驗，再以液相層析串聯式質譜法確認檢驗，結果呈安非他命
    及甲基安非他命陽性反應，其中安非他命檢出濃度為1,680n
    g/ml，甲基安非他命濃度為5,910ng/ml，有該中心111年4月
    27日尿液檢驗報告（原始編號：VE1237號）、應受尿液採驗
    人尿液檢體採集送驗紀錄表（檢體編號：VE1237號）、鳳山
    分局忠孝派出所尿液採證同意書在卷可憑。依前揭說明，本
    件即可排除偽陽性反應產生之可能。參以上開尿液檢驗所現
    之安非他命、甲基安非他命濃度，明顯超過濫用藥物尿液檢
    驗作業準則第18條規定之第二級毒品甲基安非他命陽性判定
    標準即「甲基安非他命500ng/ml，且其代謝物安非他命之濃
    度在100ng/ml以上」甚多，足認被告確有於上開採尿時回溯
    72小時內某時（不含公權力拘束期間；聲請書誤載為「120
    小時」內某時，予以更正），在不詳地點，以不詳方式，施
    用甲基安非他命無訛。被告於警詢時辯稱：最後一次施用毒
    品係3年前云云，顯為卸責，不足採信。準此，被告於前揭
    時間，施用甲基安非他命之事實，已堪認定。
㈡、又被告前因施用毒品案件，經送觀察、勒戒後，認無繼續施
    用毒品傾向，於104年3月3日執行完畢釋放，並經臺灣高雄
    地方檢察署（下稱高雄地檢署）檢察官以104年度毒偵緝字
    第11號不起訴處分確定，迄今並無再為觀察、勒戒或強制戒
    治處遇之紀錄，有臺灣高等法院被告前案紀錄表在卷可稽。
    本件係被告於前開觀察、勒戒執行完畢釋放3年後所為，依
    前揭說明，縱被告其間因犯施用毒品罪經起訴、判刑或執行
    ，仍應依毒品危害防制條例第20條第3項規定，再予適用觀
    察、勒戒之機會。
㈢、本件聲請意旨載明被告犯後飾詞否認犯行，經按址通知未到
    庭，難認被告能妥善配合後續個案轉介及戒癮治療評估等事
    宜，不宜給予附命戒癮治療之緩起訴處分（如附件）。而依
    卷證資料所示，被告於警詢時否認本次施用毒品，於偵查中
    經合法傳喚無故未到庭應訊，此有調查筆錄、辦案進行單、
    點名單、詢問筆錄在卷為佐，參酌毒品危害防制條例第24條
    第4 項規定授權訂定之「毒品戒癮治療實施辦法及完成治療
    認定標準」，其中第4條第1 項已規範「檢察官為附命完成
    戒癮治療之緩起訴處分前，應向被告說明緩起訴處分之應遵
    守事項，得其同意後，再指定其前往治療機構參加戒癮治療
    」，因戒癮治療係由醫院給予被告相關之藥物、心理等治療
    ，必須於固定時間至醫院接受相關療程，且必須相當之長時
    間始得收其效果，是檢察官於決定給被告戒癮治療之前提，
    必須確定被告會配合遵期接受戒癮治療，即必須被告同意。
    本件檢察官面對否認施用毒品之被告，又經傳喚未到，認其
    無靠己力戒除毒癮之體認，自無可期待會願意配合接受戒癮
    治療之療程，而裁量不給予戒癮治療緩起訴處分，向本院聲
    請令被告入勒戒處所觀察、勒戒，以監禁式之治療方式，求
    短時間內隔絕被告之毒品來源，務使其專心戒除毒癮，此部
    分職權之行使要屬合法，形式上亦無裁量恣意或濫用之情，
    於法有據。
五、綜上所述，本件聲請為有理由，應予准許，依毒品危害防制
    條例第20條第1項，裁定如主文。
中　　華　　民　　國　　111 　年　　9 　　月　　26  　日
                  刑事第三庭  法　官  林青怡
以上正本證明與原本無異。
如不服本裁定應於送達後5日內向本院提出抗告狀。
中　　華　　民　　國　　111 　年　　9 　　月　 26　　日
                              書記官  李宗諺
【附件】聲請書乙份